臺灣士林地方法院民事判決　　　　　　 93年度重訴字第279號
原　　　告　丙○○即丙○○建築師事務所
　　　　　　　　　　　　6樓
訴訟代理人　郭玉健律師
　　　　　　陳溫紫律師
被　　　告　台北市修德國宅社區管理委員會
兼
法定代理人　戊○○
被　　　告　台北市修德國宅重建委員會
兼
法定代理　　丑○○
被　　　告　辛○○
　　　　　　戊○○
共　　　同
訴訟代理人　陳松棟律師
　　　　　　李逸文律師
當事人間損害賠償事件，本院於94年6月16日言詞辯論終結，判
決如下：
    主  文
原告之訴及假執行之聲請均駁回。
訴訟費用由原告負擔。
     事實及理由
一、原告主張：原告於民國93年7 月間受台北市修德國宅住戶之
    邀約，參與該社區重建計劃之競圖，同年8 月12日依被告台
    北市修德國宅社區管理委員會（下稱管委會）台北市修德國
    宅重建委員會（下稱重委會）為遴選建築師所制訂之「修德
    國宅社區重建計劃競圖須知」規定，遞送相關資料予渠等，
    並於同年月14日於台北市政府都市發展局許局長及社區住戶
    面前，舉行簡報，簡報完畢，原告即離開，詎被告等人早已
    內定訴外人孫崇理建築師為設計人選，原告僅係陪榜而已，
    由重委會重建小組委員於投票後，發生塗改選票、攜回選票
    事後補交、統計表塗改、二次計票，及第1 次計票原告勝出
    ，經塗改後第2 計票係孫崇理建築師出線等事實，可以明之
    ，管委會及重委會顯有締約之過失。被告戊○○、辛○○、
    丑○○（以下均直接寫姓名）分別為管委會主任委員、總幹
    事、重委會之會長，有公佈第1 次投票結果之義務，竟違法
    進行同年9 月3 日之第2 次投票，改由孫崇理建築師獲得優
    先議約權，上開3 人顯有侵權行為。爰依民法第245 條之1
    第1 項第3 款之規定，請求管委會及重委會賠償信賴利益、
    履行利益各為新台幣（以下同）309 萬元、00000000元；丑
    ○○、辛○○、戊○○應依民法第184 條第1 項、第185 條
    之規定，連帶賠償賠償原告所受損害309 萬元、所失利益00
    000000元；被告等5 人係不真正連帶之關係，就前述合計00
    000000元之債務應負連帶賠償責任等語。並聲明：(一)被告應
    連帶給付原告00000000元及自起訴狀繕本送達之翌日起至清
    償日止，按年息百分之5 計算之利息。(二)願供擔保請准宣告
    假執行。
二、被告則以：(一)有關競圖、舉辦建築師說明會、評選及議價等
    ，管委會均未出面，本件與管委會無關。(二)93年8 月14日因
    重委會重建小組委員投票後即散去，部分評選委員將評選表
    攜回家中，填寫後再繳交，部分評選委員索回評選表，更改
    評選內容，而重委會所為評選結果之統計，因未正式開票，
    故係非正式統計，且經重委會重建小組委員於同年8 月20日
    開會決議不採計同年8 月14日之評選結果，故再請原告及孫
    崇理建築師到重委會重建小組委員開會時與重委會重建小組
    委員及住戶說明，並重新報價，重委會要無違反誠信原則，
    自無締約過失規定之適用。(三)丑○○、辛○○、戊○○均係
    依重委會重建小組委員決議行事，亦無侵權行為可言等語，
    資為抗辯。並聲明：(一)駁回原告之訴及假執行之聲請。(二)如
    受不利之判決，願供擔保免為假執行。
三、本件協議簡化兩造不爭執及爭執點如下：
甲、不爭執點：
(一)、系爭重建工程設計，僅有原告及孫崇理建築師參與競圖，原
    告在93年8 月12日已將相關資料提交重委會。
(二)、重委會重建小組委員於93年8 月14日在修德國小投票選舉建
    築師，共進行兩次計票，第1 次原告得13票，孫崇理得10票
    ，第2 次原告得11票，孫崇理得13票。但有人投完票即走，
    點數票箱內票數，發現票數不足，因有人將票帶走，並有更
    改投票內容之情事，投票後重委會重建小組委員未回修德國
    宅開票。
(三)、重委會未將93年8 月14日第1 次評選結果通知原告及孫崇理
    ，亦未公告週知。
(四)、重委會重建小組委員於93年9 月3 日第2 次評選，原告得2
    票、孫崇理得18票，孫崇理獲評為第1 名，被告重委會於同
    年月4 日公佈評選結果，並與孫崇理進行議約事宜。
(五)、重委會重建小組委員93年8 月14日評選建築師，台北市政府
    專家代表及建經公司代表均參與進行評選，但93年9 月3 日
    第2 次評選，台北市政府專家代表及建經公司代表，均未參
    與進行評選。
乙、爭執點：
(一)、管委會是否為應負締約過失責任之當事人？
(二)、93年8 月14日第1 次評選時，原告之得票數是否勝出而取得
    締約權？
(三)、被告重委會93年8 月14日第1 次評選時，共進行2 次計票，
    其評選過程是否違反公平性及誠實信用方法？
(四)、原告重新報價並報告，是否表示同意重委會93年8 月20日重
    建小組委員委員第20次大會，不採計93年8 月14日第1 次評
    選結果之決議？
(五)、重委會重建小組委員93年9 月3 日第2 次評選是否具正當性
    、其評選結果是否合法生效？
(六)、93年9 月3 日第2 次評選後，重委會重建小組委員與孫崇理
    自93年9 月6 日起至同年月20日議價，時間是否過久而應由
    原告遞補？如由原告遞補，原告是否一定可議價成功？
(七)、設若93年8 月14日第1 次評選結果，得票數係由原告勝出，
    重委會及管委會是否應負民法第245 條之1 第1 項第3 款之
    締約過失責任？
(八)、前項如是肯定，原告是否得請求重委會及管委會賠償信賴利
    益及履行利益？
(九)、被告丑○○、辛○○、戊○○是否故意或過失侵害原告之權
    利？
四、茲就爭執點，析述如下：
(一)、管委會是否為應負締約過失責任之當事人？
１、原告主張：管委會在「修德國宅社區重建計畫競圖須知」上
    列為主辦單位，自係締約過失責任之當事人等語。被告抗辯
    ：遴選參與重建之建築師，及選定建築師後之締約事宜，均
    係由重建會辦理，與管委會無涉云云。
２、按當事人是否適格，係以原告主張之事實為認定之標準，而
    非依法院調查證據結果，所認定之事實為依歸。原告主張依
    「修德國宅社區重建計畫競圖須知」（本院卷P14 ～15）第
    1 條：「主辦單位：台北市修德國宅社區管理委員會」之規
    定，管委會即為適格之當事人，原告主張管委會應負締約過
    失責任，以管委會為被告請求賠償，當事人即為適格。且依
    上述「修德國宅社區重建計畫競圖須知」第1 條及第7 條：
    「評選方式：1.甄選方式：邀請市府專家代表及修德國宅代
    表及建經公司組成評審小組審定之。... 」等語，而所謂「
    修德國宅代表」即為重委會委員，亦為兩造所不爭執，再主
    任委員戊○○係重委會之當然委員，亦據戊○○陳明在卷（
    240 頁），可知管委會，確和重委會共同參與其事，苟重委
    會應負締約之過失責任，管委會既係主辦單位，即應併負其
    責，是原告主張管委會為應負締約過失責任之當事人，應屬
    有據，管委會之抗辯，即非可採。
(二)、93年8 月14日第1 次評選時，原告之得票數是否勝出，而取
    得締約權？
１、原告主張：重委會93年8 月14日第1 次評選，第1 次計票結
    果即由原告以第1 高票取得優先議約權云云，被告則以：因
    部分評選委員將評選表攜回家中填寫再交，有部分評選委員
    索回評選表，更改評選內容，當日並未收齊選票，並計算評
    選表，該次評選之統計表係「非正式統計」，並未由重委會
    做成正式統計，且未經重委會討論、議定，亦未公告結果，
    故其究係原告或孫崇理為第1 名，既未經重委會決議公告，
    自無原告勝出之可言等語為辯。
２、重委會重建小組委員於93年8 月14日在修德國小投票選舉建
    築師，共進行兩次計票，第1 次計票原告出線，第2 次計票
    孫崇理建築師勝出，但因投票後未回修德國宅開票，並經重
    委會重建小組委員開會討論，且未將是日評選結果公告週知
    ，並通知原告及孫崇理，故有93年9 月3 日之第2 次評選等
    情，已如前揭不爭執點(二)、(三)、(四)所述。而依「修德國宅社
    區重建計畫競圖須知」第4 條設計說明之規定：「1.修德國
    宅為專業單位鑑定後確認之海砂屋... 3.降低重建阻力：本
    重建案住戶多達266 戶，建築師須考量絕大多數住戶可以接
    受的方案。」等語，是所選出之建築師是否恰當適任，悠關
    266 戶之權益，重委會重建小組委員之責任，甚為重大，非
    可輕率選擇，乃屬當然。而查93年8 月14日第1 次評選時，
    重委會會長即丑○○並未到場，由重委會重建小組委員甲○○任司儀等情，業據證人甲○○證述在卷（293 頁）。斯日
    重委會重建小組委員委員丁○○原選擇原告，回家與其妻討
    論後決定更改，爾後乃重新領票，重新勾選孫崇理建築師，
    但其漏未於第1 次評選統計表上塗改處簽名，而當天未能開
    票或係因時間較晚（按已逾午餐時間），且總幹事（即辛○○）無權開票，須重委會重建小組委員開會始能開票；又重
    建會重建小組委員子○○雖委任其妻王美華代其投票，惟王
    美華因無法當場評選，將選票帶回家中交予子○○，嗣選擇
    孫崇理建築師後，始將選票繳回予辛○○等情，亦據證人丁○○及子○○證述明確；再重委會重建小組委員癸○○復證
    稱：「問：（提示本院案卷第49、69頁）你有塗改？你是否
    重新領票、重新投票？答：我有塗改，我有重新領選票，並
    重新投票，統計表（指本院卷69頁）上我有簽名。我塗改並
    無受他人影響，我不認識孫崇理，因為讓我們遴選的時間很
    短，考慮的時間很短，因為重委會要收選票，所以我們匆匆
    忙忙選，我回家仔細看資料，才決定要改。我回家已經是下
    午1 點多，當天下午我用餐後就說我要改，我看完資料就決
    定要改。」等語，更據證人癸○○結證在卷（卷292 、293
    頁），且證人甲○○另證稱：開票須召開正式之重委會會議
    ，當天因委員投票完散去，開會人數不足，且已近中午1 時
    ，伊不敢負責，故僅將票收妥，交由辛○○統計是否已收齊
    等情（293 頁）；而證人乙○○亦證稱：93年8 月14日當天
    ，並未開票等情（243 頁），由以上證人所證，在重委會會
    長丑○○未到場，且投票人與投票數不一致，委員又紛紛散
    去之際，實難開會討論，並予開票，是93年8 月14日之第1
    次評選，既未正式召開重委會重建小組委員大會討論，並予
    開票及公告週知，原告主張其勝出，取得締約權，並非有據
    。
(三)、重委會重建小組委員93年8 月14日第1 次評選時，共進行2
    次計票，其評選過程是否違反公平性及誠實信用？
１、原告主張：(1)93年8 月14日第1 次評選之第1 次計票結果，
    即由原告以第1 高票取得優先議約權，被告修德重建會竟違
    法進行第2 次計票，明顯與修德國宅社區重建計畫競圖須知
    第7 條第4 款：「…第1 名取得本案建築設計優先議約權…
    」之規定不符；(2)當日第1 次評選之統計表下方註明：「1.
    建築師獲得第1 名票數最多者為第1 名、2.本表完成評選後
    應予公布。」，故93年8 月14日第1 次評選之第1 次計票統
    計結果，由原告以13比10票獲得第1 名，重委會即應予公佈
    ，豈有再進行第2 次計票之理？(3)是日第1 次評選時，重委
    會重建小組委員乙○○代理丑○○及重委會重建小組委員庚○○2 人投票，乙○○豈知另2 人之真意，而填寫3 張評選
    表？(4)斯日第1 次評選時，何以部分評選委員竟得將評選表
    攜回家中填寫再繳交，更有部分評選委員索回評選表更改評
    選內容？重委會之評選過程顯然違反公平性及誠實信用原則
    云云。被告則以：(1)依規定可2名重委會重建小組委員委任1
    名委員出席進行評選：(2)93年8 月14日第1 次評選所進行之
    2 次計票，並非重委會所為正式評選結果之統計及認定，雖
    為個別重建委員或其他人員得悉「評選過程」所為之「非正
    式統計」，惟是日第1 次評選時，雖有部分重委會重建小組
    委員將評選表攜回家中填寫再繳交，部分重委會重建小組委
    員索回評選表更改評選內容，此均為評選過程中發生之事件
    ，非評選已議定，並公告後之事情，且當時就有關評選之方
    式，亦未有規定禁止以上之情事，故原告之主張，非有理由
    等語為辯。
2、 查丑○○陳稱：評選前並未規定1 人可以受多少人委託等語
    （卷P237），核與證人乙○○所證：「（法官問：93年8 月
    14日票選建築師，你代理3 人（按係2 人之誤），你們有無
    限制代理名額？）沒有限制名額。」（卷P243頁），可證評
    選前並無任何禁止1 人代理2 人之約束、規定或相關決議。
    遑論選擇重建修德國宅之建築師，滋事體大，影響26 6戶之
    權益，重委會之重建小組委員就選擇結果，須對全體住戶負
    責，輕率不得，前已述及，而重委會重建小組委員會，事前
    復未決議建立投票規則，且原告及孫崇理建築師均在「修德
    國宅社區重建計畫競圖須知」規定之截止日即93年8 月12日
    始交出相關資料，為兩造所不爭執，重委會重建小組委員並
    非建築之專業人士，要在2 日內消化兩位建築師所提之資料
    ，並正確分析判斷原告或孫崇理較為妥適，已屬難事，故乃
    有部分重委會重建小組委員為求慎重，於事後仔細思考，改
    選孫崇理建築師，或票返家與家人討論後，變更原意，重
    新選擇孫崇理建築師之情事發生，乃屬情理之常。再觀重委
    會重建小組委員93年8 月20日第20次大會決議之附註：「..
    .※8 月14日說明會，建築師提供書面資料時間短促，並未
    預留與會委員或住戶足夠審閱時間，僅憑現場浮光掠影印象
    ，急速票決，難免疏漏。重建案對住戶權益影響深遠，且票
    決結果並未通知對方，亦未公告週知，應視未完成正常程序
    ，自不產生效力問題，為慎重起見，經本次會議多數委員決
    議通過重邀建築師再作說明；同時參考住戶見解，集思廣益
    ，充分交換意見，以期壓縮問題至最小限度... 」等語（13
    4 頁），益足證重委會不採計第1 次評選結果，確有其正當
    當性及必要性，原告主張違反公平性及誠信原則，即非有理
    。
(四)、原告重新報價並報告，是否表示同意重委會93年8 月20日第
    20次重建小組委員大會，不採計93年8 月14日第1 次評選結
    果之決議？
１、原告主張：重委會發函要求原告於93年8 月26日前往社區會
    議廳與重委會委員進行意見溝通時，並未言明其欲進行第2
    次評選，原告之所以前往與重委會委員進行意見溝通，係考
    量原告已參與重建計畫之競圖，且簽約後被告重委會即為原
    告之業主等因素始同意為之，並非認同重委會所稱93年8 月
    14日第1 次評選結果，係非正式統計之主張云云。被告則抗
    辯：重委會於93年8 月20日第20次委員大會召開後，原告依
    重委會之通知，於93年8 月26日前往社區會議廳與重建委員
    做意見溝通；復於93年9 月3 日將新的報價單送至重委會之
    辦公室，以利進行第2 次評選事宜，足見原告確已同意重委
    會93年8 月20日重建小組委員第20次委員大會決議，不採計
    93 年8月14日第1 次評選結果之決議等語。
２、查前述原告主張：第1 次評選之統計表下方註明：「1.建築
    師獲得第1 名票數最多者為第1 名、2.本表完成評選後應予
    公布。」，故93年8 月14日第1 次評選之第1 次投票統計結
    果，由原告以13比10票獲得第1 名，重委會即應予公布，豈
    有再進行第2 次計票之理云云，惟設若93年8 月14日評選已
    有結果，由原告勝出，何以原告分別接獲重委會93年8 月22
    日內載：「本會訂8 月26日下午8 時邀請您至本社區與委員
    們作意見溝通交流會，會中請您能提出書面服務建議書，交
    由委員現場提問。本重建案之創意原則為：1 ─9 棟之1 ─
    7 樓維持現狀不變（外觀可創新），增加之30 %容積加建在
    8 樓以上，只要在法規容許範圍內，如何配置、規劃，請建
    築師自行創意發揮。若地下室開挖2 層時，建築師可規劃幾
    個停車位。基地景觀之綠美化，請建築師自行發揮創意。..
    . 」等語之傳真函及同年月31日內載：「函送本國宅建築工
    程設計監造委任建築師服務內容壹份，請查收，敦請陳建築
    師依本會提出之建築師服務內容重新報價，並將報價單彌封
    後，於93年9 月3 日下班前送達本社區社區辦公室。以利本
    會進行評選事宜。」等語之傳真函各1 件【有重委會傳真函
    2 件，（卷73、74頁），附卷足稽】，原告並未追問或查詢
    93年8 月14日評選結果？並查明為何重委會再度邀請競圖之
    兩位建築師重為規劃及報價？即依上述2 份函旨，於93年8
    月31日檢送「建築工程設計監造委任建築師服務內容」1 份
    ，計6 頁（卷76頁），並前去重委會重建小組委員大會報告
    ，復重新報價，由此可知，原告應知第1 次評選並無結果，
    並同意重委會93年8 月20日第20次重建小組委員大會，不採
    計93年8 月14日第1 次評選結果之決議（卷134 頁），是被
    告抗辯，應屬可採，原告此部分主張，亦非有據。
(五)、重委會重建小組委員93年9 月3 日第2 次評選是否具正當性
    、其評選結果是否合法生效？
１、原告主張：(1)重委會重建小組委員無權於93年8 月20日所召
    開之第20次委員大會中，否決原告於93年8 月14日第1 次評
    選時所取得之優先議約權，故93年9 月3 日第2次 評選之程
    序，無正當性；(2)93年9 月3 日第2 次評選時，台北市政府
    都市發展局人員及建經公司代表均未參與評選，顯然該評選
    不具正當性，不生效力云云。被告則以：(1)重委會重建小組
    委員於93年8 月20日召開之第20次委員大會，會中決議不採
    計93年8 月14日評選結果，故重委會於93年9 月3 日進行第
    2 次評選，自無違法問題；(2)93年9 月3 日第2 次評選時，
    台北市政府都市發展局人員及建經公司代表未參與評選，係
    為保持中立，並無指摘重委會違法之意等語為辯。
２、查93年8 月14日評選未有結果，已如前陳，依93年8 月20日
    重委會重建小組委員第20次委員大會決議第1 項第1 點：「
    對重建而言，建築師之選定，可謂滋事體大，馬虎不得。因
    此，本會決議為求慎重，應再請這兩位建築師前來與委員們
    作意見交流，期使大家能多瞭解每位建築師之創意理念及執
    行能力。」、第2 項：「本社區改建案之建築師人選目前還
    在評選中，若經本會遴選確定後，將依規定公告讓住戶知悉
    。公告後7 日內如無1/3 以上住戶以書面連署提出異議，則
    執行委任事宜。」等語（71頁）。嗣重委會重建小組委員於
    93年9 月3 日舉行第23次委員大會，再度評選建築師，當日
    出席委員應到人數為21人，實到20人，票選結果孫崇理18票
    ，第1 名當選，原告僅得2 票而落選，是日台北市政府都市
    發展局人員曾到場表示：許局長人在國外，不克出席，其係
    本案承辦人員為保持中立，不參加評分等語，建經公司人員
    亦表示：參與遴選之建築師其中1 位係該公司所推薦，為避
    嫌亦不參加評分等語，有該次會議紀錄（85頁），附卷可參
    ，而證人孫崇理亦證稱：伊為中國建經公司承辦人員鄭正忠
    之同學，係其告知伊重委會遴選建築師之事等語（286 頁）
    ，是台北市政府都市發展局人員及建經公司人員分別為保持
    中立或避嫌不參加評分，亦屬合理，被告抗辯並非無據，原
    告主張重委會重建小組委員93年9 月3 日第2 次評選不具正
    當性，其評選結果並不否合法生效云云，亦不足採。
(六)、93年9 月3 日第2 次評選後，重委會與孫崇理自93年9 月6
    日起至同年月20日議價，時間是否過久而應由原告遞補？如
    由原告遞補，原告是否一定可議價成功？
１、原告主張：依「修德國宅社區重建計畫競圖須知」第7 條第
    4 款規定，取得優先議約權之建築師，若議約不成則按名次
    依序議約遞補，重委會與孫崇理議價時間過久，顯有問題，
    而應由原告遞補議價云云。被告抗辯：重委會重建小組委員
    與孫崇理並無議價過久之情事等語。
２、查第1 次重委會重建小組委員推派之議價代表為7 人，與孫
    崇理約好議價時間後，屆時僅4 人到場，孫崇理建築師要求
    以底價7 折計算價格，4 名委員無法決定，未能議成，嗣原
    告向台北市政府都發局申訴重委會違法，重委會為慎重起見
    ，暫時未進行議價，經派員向台北市政府都發局說明，再回
    重委會重建小組委員會報告之後，重委會才決定繼續進行第
    2 次議價等情，業據本院隔別訊問丑○○、戊○○及證人即
    重委會重建小組委員乙○○、壬○○，經渠等陳明或證述甚
    明（238 、240 至242 頁），辛○○亦陳明：原告有向台北
    市政府陳情，重委會委員於93年9 月13日至台北市政府說明
    等情（290 頁），證人顏正義復證稱：伊係重委會重建小組
    委員顏瑞憲之父，始終代理其職務，原告於重委會與孫崇理
    議價期間，曾發函給住戶與台北市政府等情（244 頁），原
    告對其曾向台北市政府都發局陳情乙節，並未否認，重委會
    經其陳情，而暫停議價，以致議價時間自93年9 月6 日起至
    同年月20日止，尚難謂時間過久，原告主張應由其遞補云云
    ，顯非有據。況依辛○○所陳：第2 次評選時，孫崇理勝出
    ，打開原告與孫崇理經彌封之底價，原告所出之價格為2千4
    百萬或2 千5 百萬元許，孫崇理則係1 千7 百多萬元等語（
    289 至290 頁），縱依原告之主張，輪由其與重委會議價，
    是否確能議價成功，而能順利訂約，亦在未定之天，原告此
    部分主張，仍非有理。
(七)、設若93年8 月14日第1 次評選結果，得票數係由原告勝出，
    重委會及管委會是否應負民法第245 條之1 第1 項第3 款之
    締約過失責任？
１、原告主張：依「修德國宅社區重建計畫競圖須知」第7 條第
    4 款規定，原告取得之「優先議約權」有拘束雙方之效力，
    並發生先契約義務，重委會違反誠信原則及契約上協力、通
    知、照顧、保護、忠實之附隨義務，致原告未取得優先議約
    權，是原告確為民法第245 條之1 所定之「非因過失而信契
    約能成立，致受損害之他方當事人」云云。被告則以：該須
    知第7 條第4 款規定，於評選中獲選為第1 名者，僅取得優
    先議約之地位，而非成為特定契約當事人之地位，亦即其仍
    在準備締約之階段，而非立即進入訂立契約之階段，是原告
    要非民法第245 條之1 所定「信契約能成立之人」；再者，
    重委會於93年8 月14日辦理第1 次評選、93年9 月3 日辦理
    第2 次評選，均為選聘建築師所必要之作為，無使人誤信之
    可能，亦無違反誠實及信用方法；又93年8 月14日第1 次評
    選後，尚未對外公佈結果前，重建委員對該次評選結果，仍
    有討論空間，故重委會最終作成不採計第1 次評選結果之決
    定，亦無違反誠實信用原則等語置辯。
２、民法第245 條之1 第1 項第規定：「契約未成立時，當事人
    為準備或商議訂立契約而有左列情形之一者，對於非因過失
    而信契約能成立致受損害之他方當事人，負賠償責任：....
    三其他顯然違反誠實及信用方法者。」等語，該第3 款之規
    定，係屬就締約過失責任，以明文為概括之規定。而所謂：
    「其他顯然違反誠實及信用方法者」，即依社會一般之價值
    觀判斷，一方確以顯然違反誠實及信用之方法，違背他方之
    正當信賴，始屬構成。至所謂誠實信用方法，係指在具體之
    權利義務關係上，權利人及義務人雙方應依公平正義之方法
    ，確定並實現權利之內容，避免當事人間一方犧牲他方利益
    ，以圖利自己，亦即應以權利人及義務人雙方利益為衡量之
    依據，並應考察權利義務之社會上作用，於具體事實妥善運
    用之方法。查本件修德國宅因須重建，故管委會舉辦公開遴
    選建築師，原告與孫崇理均係知悉此事，而公開參與競圖者
    ，而主辦單位辦理2 次評選，亦有前述之正當性與必要性，
    原告主張被告已內定孫崇理為人選云云，非但為被告及證人
    即重委會重建小組委員己○○、壬○○、庚○○、乙○○及
    顏正義所否認（240 至244 頁），原告亦未能舉證以明之；
    原告主張重委會及管委會有前指違反誠實信用方法之締約過
    失，亦為被告所否認，原告更未舉證重委會、管委會有前揭
    規定所指之事由，是其主張重委會、管委會應負締約過失責
    任，自非有據。
(八)、重委會、管委會既無締約之過失責任，爭點(八)即無庸論述。
(九)、被告丑○○、辛○○、戊○○是否故意或過失侵害原告之權
    利？
１、原告主張：戊○○、辛○○分別為管委會之主任委員及總幹
    事，丑○○為重委會之會長，渠等對於93年8 月14日第1 次
    評選之第1 次投票結果，有公佈之義務，渠等無故不公佈，
    復違法進行第2 次評選投票，改由孫崇理取得優先議價權，
    顯係故意不法侵害原告權利云云。丑○○、辛○○、戊○○
    抗辯：渠等所為，均係身為重委會重建小組委員所應為，並
    為自己之個人之行為，且原告就渠3 人有何故意過失不法侵
    害行為，及原告損害之權利或利益為何，具體敘明並為舉證
    ，其所為之主張，要非足取等語為辯。查93年8 月14日第1
    次評選結果未能公佈，重委會有正當性及必要性，前已說明
    ，丑○○、辛○○、戊○○須依重委會重建小組委員會議之
    決議行事，焉能在重委會重建小組委員未作成決議前，以己
    意任意開票，公佈有瑕疵之第1 次評選結果？且原告又未能
    舉證丑○○、辛○○、戊○○有何侵權行為，原告此部分主
    張，自不足採。
五、綜上所述，原告主張重委會、管委會有締約過失責任，依民
    法第245 條之1 第1 項第3 款規定，請求管委會及重委會賠
    償信賴利益、履行利益各為309 萬元、00000000元；丑○○
    、辛○○、戊○○均有侵權行為，依民法第184 條第1 項、
    第185 條之規定，應連帶賠償賠償原告所受損害309 萬元、
    所失利益00000000，被告為不真正連帶關係，請求被告連帶
    給付00000000元及自起訴狀繕本送達之翌日起至清償日止，
    按年息百分之5 計算之利息，即非有理，不應准許，應予駁
    回。
六、原告之訴既經駁回，其假執行之聲請，即失所依據，不予准
    許，併予駁回。
七、因本案事證已臻明確，兩造其餘主張陳述及所提之證據，經
    本院審酌後，認與結論不生影響，爰不一一贅述，附此敘明
    。
八、據上論結，原告之訴為無理由，依民事訴訟法第78條，判決
    如主文。
中　　華　　民　　國　　94　　年　　6 　　月　　30　　日
                  民事第一庭  法  官  黃小瑩
以上正本證明與原本無異。
如對本判決上訴須於判決送達後20日內向本院提出上訴狀。
中　　華　　民　　國　　94　　年　　7 　　月　　4 　　日
                              書記官  陳鳳嬌
